臺北高等行政法院判決　　　　　　　　　　　　　　九十年度訴字第二○三五號
　　　　　　　　　　　　　　　.
　原　　　告　甲○○
　訴訟代理人　張國清律師
　被　　　告　台北縣政府稅捐稽徵處
　代　表　人　乙○○（處長）
　訴訟代理人　丁○○
　　　　　　　丙○○
右當事人間因土地增值稅事件，原告不服台北縣政府中華民國九十年一月五日000
00000號（發文字號八九北府訴決字第三一一二一九號）訴願決定，提起行政訴
訟，本院判決如左：
　　　主  文
原告之訴駁回。
訴訟費用由原告負擔。
　　　事  實
一事實概要：緣原告出售其所有坐落台北縣樹林鎮○○○段四一二地號土地乙筆（下
  稱系爭土地），並於民國（下同）八十年七月二十六日申報土地移轉現值，依行為
  時七十八年十月三十日修正公布土地稅法第三十九條之二第一項規定，經核准免徵
  土地增值稅在案。嗣經財政部台灣省北區國稅局個案調查查核，發現上揭申報農地
  移轉之承受人林熙淳係將自耕農身分借予他人購買系爭農地，被告遂核課補徵原告
  土地增值稅新台幣（下同）一四、○○四、九二七元，繳納期間自八十二年九月一
  日起至同年九月三十日止。原告不服上開核課處分，循序提行政救濟，案經台灣省
  政府八十三年四月二十二日八三府訴三字第一五○三二七號訴願決定，撤銷原處分
  。被告重為復查決定後，仍維持原核定。原告不服，再循序提行政救濟，經最高行
  政法院（八十九年七月一日改制前為行政法院，以下同）八十四年度判字第一四三
  八號判決將再訴願決定、訴願決定及原處分均撤銷，責由被告另為適法處分。被告
  嗣再為復查決定，仍維持原核定。原告復循序提行政救濟，經最高行政法院八十七
  年度判字第二三七四號判決駁回在案。被告遂於八十九年三月六日依稅捐稽徵法第
  三十八條，發單補徵原應繳稅額並徵收按日加計自八十二年十月一日起之利息五、
  二三三、二七三元。原告對徵收利息部分不服，提出復查後為被告以八十九年五月
  二十日八九北稅法字第七六○八八號復查決定駁回，原告仍不服，提起訴願，又遭
  駁回，遂向本院提起行政訴訟。
二訴之聲明：
　(一)原告聲明：訴願決定及原處分均撤銷。
　(二)被告聲明：如主文所示。
三兩造之爭點：
　原告主張被告原補稅之處分，業經最高行政法院八十四年度判字第一四三八號判決
  一併撤銷而不存在，雖被告重行復查仍維持原核定，惟迄未重新為核定稅額處分，
  其因訴訟加計利息卻自第一次稅單所定限繳日期翌日起算，顯有違誤，是否可採？
　(一)原告主張之理由：
    1.查原補稅之處分，業經最高行政法院八十四年度判字第一四三八號判決撤銷，
      其判決主文：「再訴願決定、訴願決定及原處分（復查決定）均撤銷」。因為
      被告之原處分早已被復查決定所取代，即復查決定成為被告之終極處分，故判
      決主文「原處分（復查決定）均撤銷」，因終極之復查決定既已被撤銷，則原
      始且被取代之原處分當然一併撤銷而不存在。雖被告重行復查，仍維持原核定
      ，惟迄未重新為新的核定稅額之處分，故被告自第一次稅單所定限繳日期八十
      二年九月三十日之翌日起加計利息，顯有違法。
    2.次查財政部五十年五月二十五日台財稅第○三四九七號函謂：「查訴願決定『
    　原處分撤銷』係指撤銷復查決定之處分而言，復查決定既因訴願決定而撤銷，
      則原處分之稽徵機關應依照訴願決定意旨就原核定之所得額及應納稅額『重行
      查核』，此項重行查核即係踐行另一『復查』程序，故所作之『復查決定』處
      分已屬另一新處分，訴願人對此項新處分如仍有不服，得逕依法提起訴願及行
      政訴訟。」又六十七年七月二十九日台財稅第三五○四七號函謂：「至於判決
      主文『原處分撤銷』一語，係指撤銷處分，復查決定既被撤銷，則被告依照行
      政法院判決意旨所重為之查核，應屬另一復查程序，如仍有不服，毋庸再經復
      查程序，可逕行依法提起訴願。」上揭二函所指「原處分撤銷」一語，係指撤
      銷復查決定之處分，但原處分一併撤銷而不存在。因為判決處分或決定書主文
      常為「再訴願決定、訴願決定及原處分撤銷」或「再訴願決定、訴願決定及原
      處分（復查決定）均撤銷」，其所撤銷者不僅復查決定尚包含原處分「即原處
      分一併撤銷」。因為稅捐處分之行政救濟程序較其他行政處分之救濟程序所不
      同者，多出一項復查之程序，係由被告自行審查辦理，所以被告之「原處分」
      已被「復查決定」所取代，即「復查決定」已成為被告之終極處分，故判決主
      文乃謂：「原處分（復查決定）均撤銷」，因終極之復查決定既已被撤銷，則
      原始且已被取代之原處分當然一併撤銷而不存在。倘原處分仍然存在，則行政
      救濟將失去意義。財政部五十年五月二十五日台財稅第○三四九七號函及六十
      七年七月二十九日台財稅第三五○四七號函均指出：「依判決意旨所重為之查
      核，應屬另一新處分（另一復查程序）」。
    3.再參照最高行政法院六十年裁字第四十九號判例：「行政訴訟之提起，以有官
      署之行政處分存在為前提，若官署之處分已因訴願之結果而撤銷，則此項前提
      要件即不存在，遽行提起行政訴訟，本院自屬無從受理。本件被告官署之原處
      分既逕訴願決定予以撤銷，在被告官署重行查核另為處分之前，並無行政處分
      之存在，則原告提起本件行政訴訟，即屬欠缺訴之前提要件，自非本院所得受
      理審判」。又同院六十二年判字第四六七號判例：「人民以處分違法請求救濟
      者，須其處分之效果仍存續中，若原處分已撤銷而不復存在，則訴願之標的即
      已消失，自無許其提起訴願之餘地」。（上二則判例均屬稅務事件）。顯示絕
      無僅撤銷復查決定而原處分仍存在之理。故本件在原處分已被最高行政法院撤
      銷而不存在，在被告未重新核發稅單之情形下，若以原處分為加計利息之基準
      ，顯有違誤。
　(二)被告主張之理由：
    查財政部五十年五月二十五日台財稅發第○三四九七號函謂：「查訴願決定『原
    處分撤銷』係指撤銷復查決定之處分而言，復查決定既因訴願決定而撤銷，則原
    處分之稽徵機關應依照訴願決定意旨就原核定之所得額及應納稅額『重行查核』
    ，此項重行查核即係踐行另一『復查』程序，‧‧‧。」已指明訴願決定將原處
    分撤銷係指撤銷復查決定之處分，而復查標的之原核定應納稅額仍尚待「重行查
    核」作成另一新復查決定，自始並未消失。卷查本件原補稅處分既業經最高行政
    法院八十四年度判字第一四三八號判決主文：「再訴願決定、訴願決定及原處分
    （復查決定）均撤銷」，該判決主文所謂「原處分均撤銷」應係指「復查決定」
    而言。且理由中亦敘明被告應另為適法之處分，是被告依上開判決意旨就原核定
    之所得額及應納稅額「重行查核」，於法並無違誤，且業經最高行政法院八十七
    年度判字二三七四號判決駁回原告之訴在案。原告主張：復查決定撤銷，則原核
    課處分因被復查決定取代當然一併不存在‧‧‧等語，應係誤解法令所致，尚不
    足採。另有關加計利息部分，因稅捐稽徵法第三十八條第三項規定，補稅事件經
    行政訴訟程序確定後，應加徵利息之起算點為該項補繳稅款「原應繳納期間屆滿
    之次日」。是本件被告依第一次稅單所定限繳期限八十二年九月三十日之次日起
    至填發補繳稅款繳納通知書之日止，按日加計利息五、二三三、二七三元，並無
    違誤，請予維持。
　　　理  由
一按「納稅義務人對於核定稅捐之處分如有不服，應依規定格式，敘明理由，連同證
  明文件，依左列規定，申請復查：一依核定稅額通知書所載有應納稅額或應補徵稅
  額者，應於繳款書送達後，於繳納期間屆滿翌日起算三十日內，申請復查。‧‧‧
  」、「納稅義務人對稅捐稽徵機關之復查決定如有不服，得依法提起訴願及行政訴
  訟。」、「經依復查、訴願或行政訴訟程序終結決定或判決，應補繳稅款者，稅捐
  稽徵機關應於復查決定，或接到訴願決定書，或行政法院判決書正本後十日內，填
  發補繳稅款繳納通知書，通知納稅義務人繳納，並自該項補繳稅款原應繳納期間屆
  滿之次日起，至填發補繳稅款繳納通知書之日止，按補繳稅額，依原應繳納稅款期
  間屆滿之日郵政儲金匯業局之一年期定期存款利率，按日加計利息，一併徵收。」
  為稅捐稽徵法第三十五條第一項第一款、第三十八條第一項及第三項所明定，合先
  敘明。
二本件原告出售其所有之系爭土地，並於八十年七月二十六日申報土地移轉現值，經
  核准免徵土地增值稅在案。嗣經財政部台灣省北區國稅局個案調查查核，發現上揭
  申報農地移轉之承受人林熙淳係將自耕農身分借予他人購買系爭農地，被告遂核課
  補徵原告土地增值稅一四、○○四、九二七元。原告不服上開核課處分，遂提行政
  救濟，案經台灣省政府訴願決定，撤銷原處分。被告重為復查決定後，仍維持原核
  定。原告不服，再提行政救濟，經最高行政法院判決將再訴願決定、訴願決定及原
  處分均撤銷，責由被告另為適法處分。被告嗣再為復查決定，仍維持原核定。原告
  復提行政救濟，經最高行政法院判決駁回在案。被告遂發單補徵原應繳稅額並徵收
  按日加計自八十二年十月一日起之利息五、二三三、二七三元。原告對徵收利息部
  分不服，循序申請復查、提起訴願，遞遭駁回，復起訴主張被告原補稅之處分，業
  經最高行政法院八十四年度判字第一四三八號判決一併撤銷而不存在，雖被告重行
  復查仍維持原核定，惟迄未重新為核定稅額處分，其因訴訟加計利息卻自第一次稅
  單所定限繳日期翌日起算，顯有違誤，詳如其事實欄所載理由等語。查本件被告對
  原告原核課補徵土地增值稅一四、○○四、九二七元，繳納期間自八十二年九月一
  日至同年月三十日止，此有土地增值稅單在卷可憑，原告不服，循序提起行政救濟
  ，經最高行政法院八十四年度判字第一四三八號判決主文：再訴願決定、訴願決定
  及原處分（復查決定）均撤銷。理由並敘明由被告另為適法處分。該判決主文所謂
  「：：原處分（復查決定）」，係指「復查決定」而言，故原核課處分仍然存在，
  此觀之財政部五十年五月二十五日台財稅發第○三四九七號函釋謂：「查訴願決定
  『原處分撤銷』係指撤銷復查決定之處分而言：：：」亦同此見解，從而被告依上
  開判決意旨以八五北縣稅法字第七五四三號重為復查決定，仍維持原核定，原告不
  服，再循序提起行政訴訟，亦經最高行政法院八十七年度判字第二三七四號判決原
  告之訴駁回在案，補徵土地增值稅事件經行政訴訟程序確定後，依法應加計利息之
  起算點為原應繳納稅款期間屆滿（八十二年九月三十日）之次日即八十二年十月一
  日起至填發補繳稅款繳納通知書之日止，按日加計利息合計五、二三三、二七三元
  （本件計算方式詳原處分卷第二六○頁），揆諸首揭規定，自無不合，又原告因延
  遲繳稅獲有利益，依法予以加計利息，亦符公平。至於原告訴稱：最高行政法院八
  十四年度判字第一四三八號判決所撤銷者不僅指復查決定，尚包含原處分亦一併撤
  銷而不存在乙節，應係其主觀對法令之誤解，洵不足採。
三綜上說明，本件被告對原告補徵土地增值稅行政訴訟確定加計利息之處分，核無違
  誤，訴願決定予以維持，亦無不合，原告起訴意旨，難謂為有理由，應予駁回。
四據上論結，本件原告之訴為無理由，依行政訴訟法第九十八條第三項前段，判決如
  主文。
中　　華　　民　　國　　　九十一　　年　　　三　　　　月　　二十五　　　日
                 　　　　   臺 北 高 等 行 政 法 院  第 二 庭
                             　　　　      審 判 長  法    官  王立杰
                                           　　　    法    官  陳雅香
                                                     法    官  黃本仁
右為正本係照原本作成。
如不服本判決，應於送達後二十日內，向本院提出上訴狀並表明上訴理由，如於本判
決宣示後送達前提起上訴者，應於判決送達後二十日內補提上訴理由書（須按他造人
數附繕本）。
中　　華　　民　　國　　　九十一　　年　　　三　　　　月　　二十五　　　日
       　　　　　　　　　　　　　　　　　　　　　　　書 記 官　姚國華
